最高法院刑事裁定
111年度台抗字第1448號
                                   111年度台抗字第1450號
抗  告  人  陳俊清                    




上列抗告人因違反毒品危害防制條例案件，不服臺灣高等法院高
雄分院中華民國111年9月26日駁回再審聲請之裁定（111年度聲
再字第94、96號），提起抗告，本院裁定如下：
    主  文
抗告駁回。
    理  由
一、按刑事訴訟法第420條第1項規定：「有罪之判決確定後，有
    下列情形之一者，為受判決人之利益，得聲請再審：一、原
    判決所憑之證物已證明其為偽造或變造者。二、原判決所憑
    之證言、鑑定或通譯已證明其為虛偽者。三、受有罪判決之
    人，已證明其係被誣告者。四、原判決所憑之通常法院或特
    別法院之裁判已經確定裁判變更者。五、參與原判決或前審
    判決或判決前所行調查之法官，或參與偵查或起訴之檢察官
    ，或參與調查犯罪之檢察事務官、司法警察官或司法警察，
    因該案件犯職務上之罪已經證明者，或因該案件違法失職已
    受懲戒處分，足以影響原判決者。六、因發現新事實或新證
    據，單獨或與先前之證據綜合判斷，足認受有罪判決之人應
    受無罪、免訴、免刑或輕於原判決所認罪名之判決者。」聲
    請再審，由判決之原審法院管轄。同法第426條第1項亦定有
    明文。所謂原審法院，係指審理事實之法院而言，上訴於第
    二審後，倘經撤回，即與未上訴同，嗣後聲請再審，應由第
    一審法院管轄。又再審及非常上訴制度，雖均為救濟已確定
    之刑事判決而設，惟再審係為確定判決有認定事實錯誤而設
    之救濟程序，非常上訴程序則在糾正確定判決之法律上錯誤
    ，如認確定判決有違背法令情事，則應依非常上訴程序循求
    救濟。得否作為聲請再審之客體，以及再審之聲請是否具備
    合法條件，受理再審聲請之法院，應先加審查，若其聲請再
    審之程序違背規定時，即應以其聲請不合法，依刑事訴訟法
    第433條規定裁定駁回之；必再審之客體無誤，聲請合法，
    始能進而審究其再審有無理由。
二、本件原裁定就抗告人陳俊清對於原審法院101年度上訴字第5
    2號確定判決（下稱A案確定判決）、臺灣屏東地方法院（下
    稱屏東地院）101年度訴字第1598號判決（下稱B案確定判決
    ）聲請再審意旨略以：抗告人前所犯販賣第一級毒品罪（共
    37罪），其中36罪，經臺灣屏東地方檢察署（下稱屏東地檢
    署）檢察官以99年度偵字第8536、8721、11196號提起公訴
    ，經屏東地院於民國100年11月2日以100年度訴字第24號判
    決判處應執行有期徒刑16年（即A案），另1罪則因屏東地檢
    署檢察官未追加起訴，另以101年度偵字第8212號提起公訴
    ，嗣經屏東地院於102年4月10日以101年度訴字第1598號判
    決判處有期徒刑8年6月確定（即B案）。抗告人請求檢察官
    將A、B兩案向法院聲請合併定應執行刑，均經否准（抗告人
    就此所提聲明異議，業經屏東地院以111年度聲字第57號裁
    定駁回確定），致抗告人遭受無法合併定應執行刑之不利益
    ，損及抗告人之權益。為此，主張A、B兩案判決無效，爰依
    刑事訴訟法第420條規定聲請再審，請求將A、B兩案重新審
    判等情。業於其理由載敘：（一）A案確定判決部分：聲請
    再審意旨所指A案部分，前經屏東地院以100年度訴字第24號
    判決判處應執行有期徒刑16年，嗣經原審法院以101年度上
    訴字第52號判決及本院以101年度台上字第3754號判決均駁
    回上訴確定。抗告人就此部分並未附具A案確定判決之繕本
    及證據，經原審於訊問時告知此情，並命其應於7日內補正A
    案確定判決之繕本及證據，或釋明無法提出原判決之繕本及
    補正之理由，惟抗告人迄未補正，且未釋明無法提出或請求
    法院調取之正當理由，此部分再審聲請不合法律上程式，且
    經本院命補正而未補正，其此部分聲請程序違背規定，應予
    駁回。（二）B案確定判決部分：聲請再審意旨所指B案部分
    ，前經屏東地院以101年度訴字第1598號判決判處有期徒刑8
    年6月，抗告人不服提起上訴後，於第二審撤回上訴確定，
    足認B案判決確定法院為屏東地院，而非原審法院，抗告人
    誤向原審法院聲請再審，其此部分聲請再審之程序違背規定
    ，且無從補正，應予駁回。綜上，抗告人就A、B二案聲請再
    審之程序均不合法，而依刑事訴訟法第433條規定裁定駁回
    等旨（見原裁定第3至4頁）。
三、抗告意旨執其在原審聲請再審之同一理由，主張所犯A、B二
    案共37罪應合併起訴、合併審理，始為適法，並指摘原裁定
    未於理由內說明關於其上開主張之判斷，逕予駁回再審聲請
    ，於法有違云云，並未敘及原裁定究有何違法或不當，難認
    是依據卷內訴訟資料所為之具體指摘。至原裁定就A案確定
    判決聲請再審部分，僅由受命法官於訊問時以言詞命抗告人
    應於訊問後7日內補正提出該確定判決書之繕本及證據，而
    非經原審法院裁定命補正乙節，於法固有未合，惟究之抗告
    人聲請再審意旨，係執A、B二案應合併起訴、合併審判，以
    保障其定應執行刑之合併利益為由，就該二案確定判決聲請
    再審，其旨乃指摘該二確定判決之訴訟程序違誤，與刑事訴
    訟法第420條第1項各款所定聲請事由顯然有間，自形式上觀
    察，即足認其聲請顯不合法，而難憑採，應認抗告人之抗告
    為無理由，予以駁回。
據上論結，應依刑事訴訟法第412條，裁定如主文。　　
中　　華　　民　　國　　111 　年　　11　　月　　24　　日
                  刑事第二庭審判長法　官  林勤純
                                  法　官  王梅英
                                  法　官  蔡新毅
                                  法　官  黃斯偉
                                  法　官  吳秋宏
本件正本證明與原本無異
                                  書記官  王麗智
中　　華　　民　　國　　111 　年　　11　　月　　30　　日